【裁判字號】    97,易,2723
【裁判日期】    971031
【裁判案由】    竊盜
【裁判全文】
臺灣臺北地方法院刑事判決              97年度易字第2723號
公  訴  人  臺灣臺北地方法院檢察署檢察官
被      告  乙○○
                      3號5樓.
上列被告因竊盜案件，經檢察官提起公訴（97年度偵字第10334號）
，本院判決如下：
    主  文
乙○○意圖為自己不法之利益，而竊佔他人之不動產，處有期徒
刑陸月，如易科罰金，以新臺幣壹仟元折算壹日。
    事  實
一、乙○○透過信義房屋之仲介，於民國96年7月26日，以總價
    新臺幣（下同）645萬元，向所有權人甲○○購買位於臺北
    縣新店市○○路365之2號8樓之不動產。乙○○依約支付定
    金95萬元，餘款550萬元，雙方約定於96年9月26日前付清，
    並於付清同時辦理交屋。惟乙○○要求先借屋裝修。經所有
    權人甲○○同意後，雙方並簽立借屋裝修同意書，約定乙○
    ○僅能為房屋之裝修，在交屋前不得有搬入、佔用、出售、
    出租、更換房屋門鎖。惟因乙○○未能順利向銀行貸得550
    萬元貸款，雙方幾經協調，將尾款、移轉登記、交屋期限先
    後延至96年10月16日、96年12月23日。然期限屆至乙○○仍
    未能依約貸得全部貸款。詎乙○○明知其僅支付定金95萬元
    ，尚未與甲○○辦理該不動產之交屋及所有權移轉登記，亦
    未得取得甲○○之同意或授權其居住使用該屋，竟意圖為自
    己不法之利益，於96年12月23日搬入該址居住迄今，竊佔甲
    ○○之前開不動產。
二、案經甲○○訴由臺北縣政府警察局新店分局報告臺灣臺北地
    方法院檢察署檢察官偵查起訴。
    理  由
一、訊據被告乙○○坦承於前開時間，向所有權人甲○○購買位
    於臺北縣新店市○○路365之2號8樓之不動產，且只依約支
    付定金95萬元，餘款550萬元迄今未支付，告訴人尚未移轉
    所有權，亦未辦理交屋手續，以及其未經告訴人甲○○之同
    意於96年12月23日進入該屋居住至今等情不諱，惟矢口否認
    有何竊佔之犯行，並辯稱: 我是先借屋裝修，但我找不到屋
    主，屋主避不見面，屋主想坑我的95萬元，我換鎖是要把他
    們找出來，是他們逼我進去住的云云。惟查:
  (一)被告於前開時間，向所有權人甲○○購買位於臺北縣新店市
    ○○路365之2號8樓之不動產，但只依約支付定金95萬元，
    餘款550萬元經雙方幾經延展迄今仍未支付，告訴人尚未移
    轉所有權，亦未辦理交屋手續，以及其未經告訴人甲○○之
    同意於96年12月23日進入該屋居住至今等情，均為被告所不
    爭執，並據證人甲○○於偵查中以證人之身分結證在案（參
    偵卷第78-79頁，證人甲○○偵查中之證詞業經具結，且客
    觀上並無顯有不可信之情況，依刑事訴訟法第159條之1第2
    項規定自得為證據，附此敘明。）。且有不動產買賣合約書
    、借屋裝修同意書、不動產買賣契約補充協議書、協議書、
    臺北縣新店地政事務所土地所有權狀、建物所有權狀、存證
    信函等在卷可稽（參偵卷第25-31、34-38頁）。
  (二)依前述土地及建物所有權狀所載，告訴人甲○○為上開房屋
    之所有權人。而依前開借物裝修同意書第4條約定: 「甲方
    （即被告）僅能為房屋裝修，不得在交屋前有搬入、佔用、
    出售、出租、更換房屋門鎖等情事。」。是被告在其依約完
    成付款並依法與告訴人完成所有權移轉登記、交屋手續前，
    其僅能從事裝修工作，不得有居住、佔用... 等行為。該項
    借屋裝修之約定內容，於簽約當時業經代書逐條向被告解釋
    等情，亦據證人即信義房屋員工丙○○於本院審理時結證在
    案。是被告對於其在交屋前不得進入該屋居住一事，自已知
    之甚詳。但其卻在付清屋款前，即於96年12月23日未經告訴
    人之同意入內居住，經告訴人幾度催討並進而提起民事訴訟
    （本院業於97年10月17日以97年度重訴字第633號判決被告
    應遷讓返還告訴人），迄今仍拒不返還，其有為自己不法利
    益佔用該屋之意圖至明。
  (三)被告雖執上詞置辯。惟查，被告未依約支付價款，依雙方所
    簽立之買賣契約第9條定有雙方違約時之處罰，是縱使告訴
    人曾對其表示將沒收該筆定金95萬元作為賠償，被告仍應依
    契約之條款解決雙方之爭議，而不得自行換鎖並佔屋居住使
    用。
  (四)綜合上述，本件被告竊佔之犯行，事證明確，洵堪認定，應
    依法論科。
二、核被告所為，係犯刑法第320條第2項、第1項之竊佔罪。爰
    審酌被告因其個人無法順利貸得款項，致其無法依約履行買
    方之責任，面對告訴人解約沒收定金之主張，不思依法解決
    ，竟以佔用該屋使用之方式與告訴人相抗，致使告訴人必須
    另委請律師進行相關民事訴訟，勞神、費財，且在告訴人依
    法進行訴訟後，迄今仍拒絕返還該屋，其犯後態度不佳等一
    切情狀，量處如主文所示之刑，並諭知易科罰金之折算標準
    。
據上論斷，應依刑事訴訟法第284條之1、第299條第1項前段，刑
法第320條第2項、第1項、第41條第1項前段，刑法施行法第1條
之1，判決如主文。
本案經檢察官楊智綸到庭執行職務
中    華    民    國    97    年    10    月    31    日
                  刑事第四庭    法  官  李桂英
上正本證明與原本無異。
如不服本判決，應於判決送達後10日內（應抄附繕本）向本院提
出上訴狀（上訴書狀應敘述具體理由。上訴書狀未敘述上訴理由
者，應於上訴期間屆滿後二十日內補提理由書於原審法院。）。
告訴人或被害人如對於本判決不服者，應具備理由請求檢察官上
訴，其上訴期間之計算係以檢察官收受判決正本之日期為準。
                                書記官  嚴君珮
中    華    民    國    97    年    10    月    31    日
附錄本案論罪科刑法條全文:
中華民國刑法第320條
（普通竊盜罪、竊佔罪）
意圖為自己或第三人不法之所有，而竊取他人之動產者，為竊盜
罪，處5年以下有期徒刑、拘役或5百元以下罰金。
意圖為自己或第三人不法之利益，而竊佔他人之不動產者，依前
項之規定處斷。
前二項之未遂犯罰之。


司法院資訊處製作；財團法人民間司法改革基金會備份。
